臺灣高雄地方法院刑事判決　　　　　　 93年度簡上字第879號
上　訴　人　戊○○　男　35歲（民國58年11月4日生）
上列上訴人因業務侵占案件，不服本院鳳山簡易庭中華民國93年
11月22日93年度簡字第5643號第一審判決（聲請簡易判決處刑案
號：臺灣高雄地方法院檢察署93年度偵字第18301號），提起上
訴，本院合議庭依通常程序為第一審判決如下：
    主  文
原判決撤銷。
戊○○無罪。
    理  由
一、聲請簡易判決處刑之意旨略以：被告戊○○係「監控篇企業
    社」負責人，自民國92年7月4日起至93年5月31日止，擔任
    位於高雄市○○區○○街131號京品集大樓電梯門禁刷卡系
    統維修工作，為從事業務之人。戊○○平時進入上開大樓進
    行維修工作時，均由上開大樓總幹事朱慧鈺，將門禁刷卡系
    統母卡1張（下稱系爭母卡），交付戊○○以進行維修工作
    ，侍維修工作結束後，再由戊○○將系爭母卡交還甲○○保
    管。詎戊○○竟意圖為自己不法之所有，於93年5月31日下
    午4時許，利用其職務上最後一次進行維修，持有系爭母卡
    之機會，在不詳地點，先將其業務上持有之系爭母卡背膠撕
    下後，黏貼於另一張新卡上，再將貼上背膠之新卡交還朱慧
    鈺，並將已撕下背膠之母卡易持有為所有，予以侵占入己。
    嗣京品集大樓委請新任維修人員進行維修時，發現戊○○所
    交還之母卡已失其刷卡之功能，不堪使用（毀損部分未據告
    訴），始查悉上情，因認被告涉犯刑法第336條第2項之業務
    侵占罪嫌等語。
二、按犯罪事實應依證據認定之，無證據不得認定犯罪事實，不
    能證明被告犯罪或其行為不罰者，應諭知無罪之判決，刑事
    訴訟法第154條第2項、第301條第1項分別定有明文。又被告
    否認犯罪事實所持之辯解，縱屬不能成立，但如無積極證據
    足以證明其犯罪行為，自不能以推測或擬制之方法，以為裁
    判基礎（最高法院78年台上字第1981號判決意旨參照）。另
    認定犯罪事實，所憑之證據，雖不以直接證據為限，間接證
    據亦包括在內，然無論直接或間接證據，其為訴訟上之證明
    ，須於通常一般之人均不致於有所懷疑，而得確信其為真實
    之程度者，始得據之為有罪之認定，倘其證明尚未達到此一
    程度，而有合理性懷疑之存在時，即無從為有罪之認定（最
    高法院30年上字第816號、40年台上字第86號、76年台上字
    第4986號等判例意旨可資參照）。是檢察官對於起訴之犯罪
    事實，仍應負提出證據及說服之實質舉證責任。倘其所提出
    之證據，不足為被告有罪之積極證明，或其指出證明之方法
    ，無從說服法院以形成被告有罪之心證，基於無罪推定之原
    則，自應為被告無罪判決之諭知（最高法院92年度台上字第
    128號判決意旨參照）。
三、聲請意旨認被告戊○○涉有前揭犯行，係以告訴人己○○警
    、偵訊之指訴及證人甲○○、丁○○偵訊時之證述為其論斷
    之依據。訊據被告戊○○固坦承93年5月31日下午4時許至前
    址京品集大樓進行維修工作時，確實向甲○○借用系爭母卡
    進行新門禁卡複製之事實不諱，惟堅決否認有業務侵占之犯
    行，辯稱：伊當日使用完畢後即將系爭母卡交還甲○○，大
    樓電梯內之刷卡機是用密碼操作而不是用系爭母卡操作，伊
    若存心要破壞僅需在刷卡機上更改密碼，不需要換黏系爭母
    卡背膠等語。
四、經查，扣案母卡由塑膠外殼、線圈、背膠所組成，塑膠外殼
    及背膠作用僅是保護其內的線圈，線圈才具有感應的功能乙
    節，業據證人丙○○即監視系統經銷商到庭證述明確（見本
    院卷第95頁，94年5月18日審判筆錄），而扣案母卡無線圈
    ，卡片已失效，且因塑膠外殼和背膠外觀髒污變色的程度應
    該相同，扣案卡片則不同，依經驗判斷背膠應係遭人撕下又
    重貼過等情，固經前開證人丁○○證述屬實（見本院卷第96
    頁）；惟查，證人丁○○即現任維修人員到庭證稱：「當初
    京品集大樓總幹事甲○○交付母卡時背膠應無脫落現象，外
    觀上看不出背膠有被撕下來過，扣案母卡以目視背膠並未黏
    貼密合」等語（見本院卷第49頁，94年3月22日審判筆錄）
    ；證人甲○○亦證稱：「被告最後一次交還母卡時並未注意
    有無卡片背膠脫落之情形，是被告最後一次維修後約隔1、2
    星期，新維修廠商發現母卡無法使用，伊打電話給被告，被
    告在電話中說東西屬於他，他必須要帶走，所以伊才會認為
    母卡可能是被被告掉包」等語（見本院卷第56頁）。綜上證
    人所述，僅足證明扣案卡片背膠現已遭人撕下後換貼在另一
    新塑膠外殼之事實，然被告返還系爭母卡時是否即有如扣案
    卡片背膠脫落重貼之情形，仍屬有疑，公訴人僅依據被告係
    93 年5月31日最後使用該母卡，且曾向證人甲○○表示要將
    屬於自己之該母卡帶走等語，遽以推論被告有將私下背膠之
    母卡侵占入己之行為，顯屬臆測，自不足採為被告不利判決
    之依據。
五、參以被告既從事門禁監視系統工作，又負責京品集大樓門禁
    刷卡系統維修工作年餘，對該大樓之刷卡機設備操作方式自
    應甚為熟知，倘被告果因該大樓更換維修工程廠商致心生不
    滿，大可直接將該大樓電梯門禁刷卡設備以密碼操作之方式
    加以變更，阻礙新任廠商進行維修，實無須採取先將系爭母
    卡背膠撕下，再將系爭母卡侵占入己方式為之，是被告前揭
    所辯尚非全然無據；此外，復查無其他確切證據足資證明被
    告有何公訴人所指之侵占犯行，揆諸前揭法律規定與最高法
    院判例意旨，自不得以推測或擬制之詞作為被告涉犯此部分
    犯行之認定，其犯罪即屬不能證明，應為無罪之諭知。原審
    疏未詳究前情，遽為科刑之判決，自非允洽。被告戊○○上
    訴意旨否認犯罪，指摘原判決不當，為有理由，自應由本院
    撤銷原判決予以改判，爰另為諭知被告無罪之判決。
六、末按第二審法院因原審判決未諭知管轄錯誤係不當而撤銷之
    者，如第二審法院有第一審管轄權，應為第一審判決，刑事
    訴訟法第369條第2項定有明文，又此項規定，依同法第455
    條之1第3項規定，於簡易判決之地方法院合議庭第二審程序
    準用之。又地方法院簡易庭對被告為簡易判決處刑後，經提
    起上訴，而第二審之地方法院合議庭認應為無罪判決之諭知
    者，依前揭刑事訴訟法第455條之1第3項準用同法第369條第
    2項之規定意旨，應由該地方法院合議庭撤銷簡易庭之判決
    ，改依第一審通常程序審判（參照最高法院91年度台非字第
    21號判決意旨）。是本院既認本件應為無罪判決之諭知，除
    應撤銷原審判決外，並應逕行改依第一審通常程序判決之，
    檢察官如不服本判決，仍得於法定上訴期間內，向管轄之第
    二審法院提起上訴，附此敘明。
據上論結，應依刑事訴訟法第455條之1第3項、第369條第1項前
段、第2項、第364條、第301條第1項，判決如主文。
本案經檢察官乙○○到庭執行職務。
中　　華　　民　　國　　94　　年　　5 　　月　　31　　日
          鳳山刑事第二庭  審判長法  官  邱明弘
                                法  官  廖建瑜
                                法　官  胡宜如
以上正本證明與原本無異。
如不服本判決，應於判決送達後10日內，向本院提出上訴狀。
                                書記官  蘇溪林
中　　華　　民　　國　　94　　年　　5 　　月　　31　　日
